【裁判字號】    97,易,468
【裁判日期】    980428
【裁判案由】    詐欺
【裁判全文】
臺灣花蓮地方法院刑事判決               97年度易字第468號
公  訴  人  臺灣花蓮地方法院檢察署檢察官
被      告  甲○○
選任辯護人  林武順律師
上列被告因詐欺案件，經檢察官提起公訴（97年度偵字第4637號
），本院判決如下：
    主  文
甲○○幫助意圖為自己不法之所有，以詐術使人將本人之物交付
，處有期徒刑伍月，如易科罰金，以新臺幣壹仟元折算壹日。
    事  實
一、甲○○預見將行動電話晶片卡提供予他人使用，可能助長他
    人為掩飾詐欺犯行之用，竟不違背其本意，基於幫助詐欺之
    不確定故意，將其於民國97年3月29 日向威寶電信股份有限
    公司（以下簡稱威寶公司）申辦取得門號0000000000號之行
    動電話晶片卡，於同年4月8日之前某日，在不詳之地交予不
    明之詐欺集團成員。嗣該詐欺集團於97年4月8日某時許，先
    以不詳電話聯絡佯稱乙○○涉及洗錢案件，需將銀行帳戶內
    存款匯入指定帳戶內，以免遭警查緝，並留下甲○○前開行
    動電話門號作為聯絡工具。嗣乙○○以其住家電話撥打前開
    行動電話門號聯繫後，乃不疑有他而陷於錯誤，而於同日15
    時許至高雄縣岡山鎮之玉山銀行匯款新臺幣（下同）45萬元
    至程雅琳（另由臺灣雲林地方法院檢察署檢察官偵查中）之
    銀行帳戶內，旋遭該詐欺集團提領得逞。
二、案經雲林縣警察局斗南分局報告臺灣雲林地方法院檢察署呈
    請臺灣高等法院檢察署檢察長核轉臺灣花蓮地方法院檢察署
    檢察官偵查起訴。
    理  由
壹、證據能力部分
一、按被告以外之人於審判外之言詞或書面陳述，除法律有規定
    者外，不得作為證據，刑事訴訟法第159 條第1 項固定有明
    文。然被告以外之人於審判外之陳述，雖不符同法第159 條
    之1至之4之規定，而經當事人於審判程序同意作為證據，法
    院審酌該言詞陳述或書面陳述作成時之情況，認為適當者，
    亦得為證據；又當事人、代理人或辯護人於法院調查證據時
    ，知有第159條第1項不得為證據之情形，而未於言詞辯論終
    結前聲明異議者，視為有前項之同意，同法第159條之5亦定
    有明文。經查：本案關於證人即被害人乙○○於警詢時所為
    陳述，檢察官、被告及辯護人於本院審理時均表示對上開證
    據之證據能力不爭執，迄言詞辯論終結亦未聲明異議，本院
    審酌上揭證人之證詞對本件犯罪事實存否之認定有其必要性
    ，且上開言詞陳述作成時之情況，並無違法取供情形或其他
    程式上之瑕疵，引用為證據應屬適當，故應認有證據能力。
二、另本件認定事實所引用之卷內其餘卷證資料，並無證據證明
    係公務員違法取得，被告亦於本院審理時對上開證據之證據
    能力均不爭執，亦未於言詞辯論終結前表示異議，且卷內之
    文書證據，亦無刑事訴訟法第159條之4之顯有不可信之情況
    與不得作為證據之情形，則依刑事訴訟法第159條之5之規定
    ，引為本件認定事實之證據亦屬適當，而有證據能力，均合
    先敘明。
貳、實體部分：
一、訊據被告甲○○固坦承有申辦上揭行動電話門號，惟矢口否
    認有提供他人而幫助詐欺之犯行，辯稱：伊當時因威寶公司
    係提供新的3G系統，有優惠促銷，只要辦門號就送手機，又
    再加送預付卡門號，所以才申辦。前揭手機門號嗣於97年 4
    月初即已遺失，伊想說先找一找所以沒有馬上掛失，迨遍尋
    不著後，始於同年4月8日晚間在友人丙○○陪同下前往威寶
    公司門市掛失，不知為何會遭詐騙集團使用，伊並無幫助詐
    欺之犯意云云。惟查：
    (一)上揭被害人乙○○因遭不詳之詐欺集團成員，於97年4月8
      日留下被告於97年3月29日所申辦之0000000000 號行動電
      話供聯繫之用，而詐騙45萬元等情，業據證人即被害人乙○○於警詢時證述甚詳，並有玉山銀行匯款回條、偽造之
      臺灣臺北地方法院檢察署刑事傳票、強制性資產執行書、
      威寶公司申辦資料、雙向通聯紀錄各1 份在卷可稽。足見
      被害人乙○○確有受騙45萬元，及該不明詐欺集團係以被
      告前揭威寶公司門號供作詐騙聯繫使用，均堪認定。
    (二)經本院於審理時隔離訊問證人丙○○與被告，證人丙○○
      結證稱：約於97年4 月初，被告就曾告訴伊新申辦的手機
      掉了，並說要找找看。迨於97年4月8日下午5 時許，被告
      用其原本使用之0000000000行動電話打伊的行動電話（號
      碼詳卷），約伊於同日晚間7時30 分許一同至威寶公司辦
      理掛失云云。被告則亦同供稱，其確係以000000000 號行
      動電話聯繫證人丙○○前往申辦停話云云。惟經比對被告
      前揭0000000000號行動電話通聯紀錄，於97年4月8日與證
      人根本並無任何聯繫，且前揭證人作證時，經檢察官質以
      何以通聯紀錄中並未有證人所述之聯繫情形，證人始改稱
      被告可能係聯繫證人家用電話云云，惟仍無相關通聯紀錄
      可參（參本院卷第55頁）。顯見證人丙○○所證是否確屬
      可信，已非無疑。
    (三)再核被告前揭威寶電信行動門號於97年3月29 日申辦後，
      尚有在臺灣地區使用至同年4月2日止，迨至同月8 日即開
      始為大陸地區漫遊使用。而被告前揭行動電話門號，威寶
      公司於電話開通後，曾回撥給用戶，因無法核對資料，而
      將之於97年4月8日控管停話，並無任何掛失紀錄等情，亦
      有臺灣雲林地方法院檢察署公務電話紀錄單（參臺灣雲林
      地方法院檢察署97年度偵字第3592號卷第30頁）、威寶公
      司函復資料（參本院卷第23頁）在卷可稽。則被告辯稱確
      有前往威寶公司辦理停話云云，要係臨訟卸責之詞，難以
      採信。再者，被告申辦本案門號時，威寶公司又加贈0000
      000000之預付卡門號，該門號亦於97年6月17 日因在桃園
      縣任意張貼廣告物，為桃園縣政府循廣告物上電話通知威
      寶公司予以停話等情，有桃園縣大園鄉公所98年3月25 日
      大鄉清字第0980006509號及威寶公司函（參本院卷第39至
      第47頁）在卷可稽。而被告竟於本院審理訊問時一再堅稱
      該加贈之易付卡門號仍在家中並未使用或遺失，亦未交他
      人使用云云，供述顯然不實。則被告所申辦之2 門號，竟
      均遭他人使用，所供電話使用情形復與本院調查結果不符
      ，是其所辯之詞，均難憑採。
    (四)又參酌日常生活中，不法之徒利用人頭帳戶、行動電話進
      行之不法詐騙行為，為免遭查獲，無不利用人頭帳戶或行
      動電話，而行動電話個人專屬性及便利性極高，一般人若
      非有特別原因，應無使用他人名義電話之必要，且該等物
      品若落入不明人士手中，極易遭利用作為避責之犯罪工具
      ，被告係智慮正熟之成年人，又非毫無社會經驗之人，對
      此應難諉為不知，竟將申辦之門號任意提供他人使用，對
      於極可能遭他人作為詐取財物之工具，衡情應有所預見，
      顯有容認犯罪事實發生之本意，應堪認定。本案事證明確
      ，被告犯行洵堪認定，應予依法論科。
二、核被告所為，係犯刑法第30條第1項前段、第339條第1 項之
    幫助詐欺取財罪。被告對詐欺集團成員所為詐欺犯行施以助
    力，為幫助犯，爰依刑法第30條第2 項之規定，按正犯之刑
    減輕其刑。爰審酌被告將上開行動電話門號提供予詐欺集團
    使用，實際上助長詐騙財產犯罪之風氣，造成無辜受騙民眾
    受有金錢損失，執法人員難以追查詐騙集團成員之真實身分
    ，犯罪手段、動機，及其於犯罪後仍矢口否認犯行等一切情
    狀，量處如主文所示之刑，並諭知易科罰金之折算標準。至
    本案被告所申請門號0000000000 號之SIM卡，被告已交付犯
    罪集團使用，而非其持有中，又非違禁物，為免將來執行困
    難，爰不為沒收之諭知，附此敘明。
據上論斷，依刑事訴訟法第299條第1項前段，刑法第30條第1 項
前段、第2項、第339條第1項、第41條第1項前段，刑法施行法第
1條之1，判決如主文。
本案經檢察官孫源志到庭執行職務。
中    華    民    國    98    年     4    月    28    日
                  刑事第二庭    審判長法  官  陳世博
                                      法  官  陳月雯
                                      法  官  林恒祺
以上正本證明與原本無異。
如不服本判決應於收受送達後10日內向本院提出上訴書狀，並應
敘述具體理由。其未敘述上訴理由者，應於上訴期間屆滿後20日
內向本院補提理由書 (均須按他造當事人之人數附繕本) 「切勿
逕送上級法院」。告訴人或被害人如對於本判決不服者，應具備
理由請求檢察官上訴，其上訴期間之計算係以檢察官收受判決正
本之日期為準。
中    華    民    國    98    年    4     月    29    日
                                      書記官
附錄本判決論罪之法律條文：
中華民國刑法第339條
（普通詐欺罪）
意圖為自己或第三人不法之所有，以詐術使人將本人或第三人之
物交付者，處5年以下有期徒刑、拘役或科或併科1千元以下罰金
。
以前項方法得財產上不法之利益或使第三人得之者，亦同。
前二項之未遂犯罰之。


司法院資訊處製作；財團法人民間司法改革基金會備份。
